臺灣雲林地方法院民事判決　　　　　　　 94年度訴字第121號
原　　　告　甲○○
訴訟代理人　丙○○
　　　　　　乙○○
被　　　告　丁○○
上列當事人間請求遷讓房屋等事件，本院於民國94年5 月2 日言
詞辯論終結，判決如下：
    主　文
被告應將坐落雲林縣土庫鎮○○段七○四之一八地號土地上建物
即門牌號碼雲林縣土庫鎮○○路九二號房屋遷讓返還原告，並應
給付原告新臺幣伍拾參萬參仟元及自民國九十四年二月十日起至
遷讓前開房屋之日止，按月給付原告新臺幣壹萬元。
原告其餘之訴駁回。
第一項遷讓房屋之履行期間為貳個月。
訴訟費用由被告負擔。
本判決第1 項於原告以新臺幣貳拾柒萬柒仟元為被告供擔保後，
得為假執行。
原告其餘假執行之聲請駁回。
    事實及理由
一、程序方面：
  (一)、按訴狀送達後，原告不得將原訴變更或追加他訴，但減縮
      應受判決事項之聲明者，不在此限，民事訴訟法第255 條
      第1 項第3 款定有明文。本件原告起訴時請求被告應將坐
      落雲林縣土庫鎮○○段704 之18地號土地上建物即門牌號
      碼雲林縣土庫鎮○○路92號房屋（下稱系爭房屋）遷讓返
      還原告，並應給付原告新臺幣（下同）540,000 元及自民
      國（下同）94年2 月1 日起至遷讓前開房屋之日止，按月
      給付原告10,000元。嗣於本院94年3 月31日言詞辯論期日
      ，將租金部分之聲明變更為：被告應給付原告540,000 元
      及自94年2 月10日起至遷讓系爭房屋之日止，按月給付原
      告10,000元，核屬聲明之減縮，應予准許。
  (二)、被告未於言詞辯論期日到場，核無民事訴訟法第386 條各
      款所列情形，爰依原告聲請，由其一造辯論而為判決。
二、原告起訴主張：坐落雲林縣土庫鎮○○段704 之18地號土地
    及其上系爭房屋為其所有，被告於88年4 月10日向原告承租
    系爭房屋，租金每月10,000元，未約定租賃期間，押租金20
    ,000 元 。詎被告自89年6 月10日起即未再給付租金，至94
    年1 月10日止，總共積欠56個月租金未清償，扣除押租金20
    ,000 元 ，尚欠租金540,000 元，屢經催討未果，原告乃於
    94 年1月5 日以台中法院郵局第46號存證信函催告被告應於
    文到5 日內繳清全部租金，惟被告於94年1 月6 日收受存證
    信函後並未如期給付。原告乃再於94年1 月13日以台中民權
    路郵局第4164號存證信函，向被告為終止租約之意思表示，
    並限被告於文到15日內自系爭房屋遷出，該存證信函於94年
    1 月18日送達被告，但被告仍置之不理。兩造間之租賃契約
    於原告終止租約之意思表示到達被告時，即已消滅，依民法
    第455 條規定，被告應返還租賃物予原告。又系爭房屋為原
    告所有，被告無合法權源繼續占有使用系爭房屋，即屬無權
    占有，原告併得依民法第第767 條規定，本於所有權之作用
    ，請求被告返還房屋。另被告於租賃契約終止後無權占用系
    爭房屋，可認為受有相當於租金之利益，而原告先前將系爭
    房屋出租予被告時，每月收取之租金為10,000元，此金額可
    作為計算被告不當得利損害賠償金之標準，是原告依據民法
    第179 條規定，請求被告自94年2 月10日起至交還系爭房屋
    之日止，按月給付原告10,000元，亦屬有據。為此，原告依
    據租賃契約、租賃物及所有物返還請求權、不當得利之法律
    關係，請求被告應將系爭房屋遷讓返還原告，並應給付原告
    540,000 元及自94年2 月10日起至遷讓系爭房屋之日止，按
    月給付原告10,000元，並陳明願供擔保聲請宣告假執行。被
    告未於言詞辯論期日到場，亦未提出書狀作何聲明或陳述。
三、原告主張之事實，已據其提出上開土地、建物登記謄本及所
    有權狀、93年房屋稅繳款書、台中法院郵局第46號存證信函
    、台中民權路郵局第4164號存證信函及掛號收件回執為證，
    核屬相符。又被告已於相當時期受合法之通知，而於言詞辯
    論期日不到場，亦未提出書狀爭執，依民事訴訟法第280 條
    第3 項準用同條第1 項之規定，應視同自認，原告主張自堪
    信為真實。
四、按承租人租金支付有遲延者，出租人得定相當期限，催告承
    租人支付租金，如承租人於其期限內不為支付，出租人得終
    止契約；租賃物為房屋者，遲付租金之總額，非達二個月之
    租額，不得依前項之規定，終止契約，民法第440 條第1 、
    2 項定有明文。又出租人非因承租人積欠租金額，除以擔保
    金抵償外，達二個月以上時，不得收回房屋，土地法第100
    條第3 款亦設有規定。本件被告自89年6 月份起即未再給付
    租金，至93年12月份止，其積欠之租金已達55個月之久，扣
    除2 個月之押租金，尚欠53個月租金未清償。原告於94年1
    月5 日催告被告應於文到5 日內給付全部租金，被告逾期未
    履行，原告乃再於94年1 月13日以存證信函為終止租賃契約
    之意思表示，該存證信函於94年1 月18日送達被告，則兩造
    間之租賃關係於94年1 月18日即已消滅。
五、第按承租人於租賃關係終止後，應返還租賃物；所有人對於
    無權占有或侵奪其所有物者，得請求返還之，民法第455 條
    前段、第767 條前段分別定有明文。而租約終止後，出租人
    除得本於租賃物返還請求權，請求返還租賃物外，倘出租人
    為租賃物之所有人時，並得本於所有權之作用，依無權占有
    之法律關係，請求返還租賃物，有最高法院75年台上字第80
    1 號判例意旨可資參照。兩造間之租賃契約於94年1 月18日
    終止後，被告即無占有使用系爭房屋之合法權源。從而，原
    告依據上開規定，請求被告應將系爭房屋遷讓返還原告，即
    屬有據。
六、又無法律上之原因而受利益，致他人受損害者，應返還其利
    益。雖有法律上之原因，而其後已不存在者亦同，此為民法
    第179 條所明定。而無權占有他人房地，可能獲得相當於租
    金之利益，亦有最高法院61年台上字第1695號判例可資參照
    。查被告自86年6 月10日起即未再給付原告租金，從該日起
    至94年1 月18日系爭租賃契約終止之日起，被告總計積欠租
    金553,000 元（計算式：55×10,000＋9/30×10,000＝553,
    000）， 扣除押租金20,000元，被告仍應給付原告533,000
    元。另被告於系爭租賃契約終止後，仍無權占有使用系爭房
    屋迄今，被告自94年1 月19日起，每月可獲得相當於租金之
    利益，致原告受有不能使用系爭房屋而相當於無法收取租金
    之損害，則原告請求被告應自94年2 月10日起至遷讓系爭房
    屋之日止，按月給付原告10,000元之損害金，亦屬相當。從
    而，原告依據終止前租賃契約及終止後不當得利之法律關係
    ，請求被告給付533,000 元及自94年2 月10日起至遷讓系爭
    房屋之日止，按月給付原告10,000元部分，為有理由，逾此
    金額之請求，即屬無理，應駁回之。
七、綜上所述，原告基於租賃物返還請求權、所有物返還請求權
    、租賃契約及不當得利之規定，請求被告應將系爭房屋遷讓
    返還原告，並應給付原告533,000 元及自94年2 月10日起至
    遷讓系爭房屋之日止，按月給付原告10,000元，為有理由，
    應予准許。原告逾此金額之請求，則無理由，應予駁回。
八、本件被告占用系爭房屋多年，一時覓屋搬遷不易，核其性質
    非長時間不能履行，爰斟酌實際情況，定履行期間為2 個月
    ，以資兼顧。
九、原告陳明願供擔保，聲請宣告假執行，就原告勝訴部分，核
    無不合，爰酌定相當擔保金額准許之。原告敗訴部分，其假
    執行之聲請因失所附麗，應併予駁回。
十、本院審酌本件原告敗訴之金額極小，故依民事訴訟法第79條
    規定，命訴訟費用全部由被告一造負擔。
中　　華　　民　　國　　94　　年　　5 　　月　　16　　日
                  民事第一庭    法  官  蔡碧蓉
以上正本係照原本作成。
如對本判決上訴，須於判決送達後20日內向本院提出上訴狀。
中　　華　　民　　國　　94　　年　　5 　　月　　16　　日
                                書記官  蔡嘉萍
